臺灣高等法院臺中分院刑事判決　　　　　　　　　　九十三年度上易字第八六二號
　　上　訴　人
　　即　被　告　甲○○
右上訴人因侵占案件，不服臺灣臺中地方法院九十三年度易字第一○六一號中華民國
九十三年六月十八日第一審判決（起訴案號：臺灣臺中地方法院檢察署九十二年度偵
緝字第六八三號），提起上訴，本院判決如左：
    主      文
上訴駁回。
    事      實
一、甲○○、乙○○（未據起訴）於民國（下同）八十八年間，分別擔任臺中縣太平
    市○○街五二號「富貴吉祥大樓」管理委員會之財務委員、主任委員，負責存提
    公共基金及保管帳戶存摺、定存單、印章等物。甲○○、乙○○二人均明知未經
    「富貴吉祥大樓」住戶同意，不得擅自挪用「富貴吉祥大樓」公共基金，然因甲
    ○○甫成立公司，需要資金作為保證金，甲○○竟意圖為自己不法之所有、乙○
    ○亦意圖為第三人不法之所有，二人基於普通侵占之犯意聯絡及行為分擔，未經
    「富貴吉祥大樓」住戶同意，即於八十八年八月三十日，共同前往臺中市第十一
    信用合作社，擅自將「富貴吉祥大樓」全體住戶所有、以「乙○○富貴吉祥管理
    」名義存於該信用合作社、如附表所示之二筆定期存款辦理中途解約並予提領，
    且基於變易持有為所有之意思，將提領所得款項新台幣（下同）九十萬元全數交
    予甲○○作為個人私用，而予侵占。
二、案經臺中縣警察局霧峰分局報告臺灣臺中地方法院檢察署檢察官偵查後聲請簡易
    判決處刑。
    理      由
一、右揭犯罪事實，業據被告即上訴人（以下簡稱被告）甲○○於原審及本院審理時
    坦承不諱，核與乙○○於原審審理時證述情節相符，並有如附表所示二筆定期存
    款之存單、領息憑條各二紙附於八二九五號偵卷證物袋內可稽，足見被告自白與
    事實相符。雖乙○○於本院調查時辯稱伊並非共犯等語（詳見本院審理卷第五十
    頁），惟乙○○於原審證稱：被告當時說要申請信用卡，提領九十萬元作為財力
    證明，我同意陪他一起去提領，當天我們帶我們各自保管的印章及定存單去十一
    信用合作社辦理定存解約九十萬元當場交被告，我與他約定十月初要歸還本金、
    利息，被告事後有向我們管委會提出和解要求，但是目前沒有歸還基金。當初住
    戶並不知道我們把基金提走交給被告個人使用等語（詳原審卷第十九頁），核與
    被告甲○○於調查時供稱：提領是我和乙○○一起去提領的」等語相符（詳見本
    院審理卷第四十九頁），乙○○既擔任臺中縣太平市○○街五二號「富貴吉祥大
    樓」管理委員會之主任委員，均明知未經「富貴吉祥大樓」住戶同意，不得擅自
    挪用「富貴吉祥大樓」公共基金，其明知右揭提領「富貴吉祥大樓」九十萬元公
    共基金，並非歸「富貴吉祥大樓」使用，而係挪為甲○○個人使用，仍就其所保
    管之「富貴吉祥大樓」公共基金與甲○○一起前往提領供甲○○個人使用，其與
    甲○○有共同犯意聯絡及行為分擔至明。本件事證明確，被告右揭犯行堪以認定
    。
二、按刑法第三百三十六條第二項所謂業務，係指吾人於社會上之地位所繼續經營之
    事務而言，其僅偶一從事者，不得謂為業務。又侵占業務上持有物之罪，以其所
    侵占之他人所有物係因執行業務而持有為構成要件，若非因執行業務而基於其他
    委任關係持有他人所有物，即與該罪構成要件不符，祇能以普通侵占論科（最高
    法院二十六年滬上字第二九號、二十三年上字第一六二○號判例意旨參照）。本
    件被告係利用擔任大樓管理委員會財務委員期間，侵占所保管之公共基金，依常
    人之理解，擔任管理委員會財務委員，並非基於社會上地位所繼續經營之事務，
    且證人乙○○於本院審理時，已明確證稱：擔任「富貴吉祥大樓」管理委員會之
    主任委員、財務委員均是無給職，一年一任，只能連任一次等語（詳見原審卷第
    二十一頁），益見被告擔任財務委員，僅係偶一為之，性質上不能歸類為反覆同
    種類行為為目的之社會活動之業務範圍。故核被告所為，應係犯刑法第三百三十
    五條第一項之普通侵占罪。雖公訴人以該公共基金係在被告保管中遭挪用為由，
    而認被告所為係犯刑法第三百三十六條第二項之業務侵占罪。惟所謂侵占，本即
    指易持有為所有之行為。換言之，被侵占之標的物，原先必已在行為人之持有、
    保管狀態中，而遭行為人擅自處分，始構成侵占罪，公訴人所指公共基金在被告
    保管中遭挪用，乃被告行為成立普通侵占罪之當然要件，尚難逕此推論被告行為
    進一步構成業務侵占罪。公訴人此部分主張，應非有據。然普通侵占與業務侵占
    二罪之社會基本事實同一，本院自得予以審理，並變更公訴人之起訴法條，併予
    敘明。被告就右揭犯行，與乙○○有犯意聯絡及行為分擔，均為共同正犯。被告
    先後辦理解約並提領六十萬元、三十萬元定期存款之行為，時地密接，侵害法益
    相同，為接續犯，應僅論以一罪。原審依刑事訴訟法第三百條變更公訴人之起訴
    法條，並適用刑法第二十八條、第三百三十五條第一項，罰金罰鍰提高標準條例
    第一條前段之規定，且審酌被告侵占公共基金數額達九十萬元，其犯罪所生損害
    非輕，偵查中係經發布通緝始到案，迄未與被害人達成和解，惟念被告素行良好
    ，前無任何犯罪紀錄，有卷附臺灣高等法院被告全國前案紀錄表可參，且於審理
    時坦認罪行，足見尚知悔悟等一切情狀，量處被告有期徒刑拾月。且認被告於原
    審辯論終結後，雖具狀請求法院給予緩刑宣告，惟本案發生迄今已逾四年，依被
    告所提資料，其僅償還被害人三千元，其餘款項均未償還；而被害人方面，亦未
    表示願意原諒被告，審酌上情，認不宜為緩刑之宣告，核其認事用法均無違誤，
    量刑亦稱妥適，應予維持。被告上訴主張原審量刑過重，且於本院調查舉證人林
    永信證稱：在八十八年十月初，有委託林永信返還八萬元予當時住於「富貴吉祥
    大樓」之主委等語（詳見本院審理卷第六十三頁、第六十四頁），指摘原審判決
    量刑不當，惟查：乙○○於本院九十三年八月十三日調查時仍證稱：「被告侵占
    的是大樓的基金，所以被告有跟我們管委會談，但目前還沒有和解」等語，是縱
    被告有返還部分金額，惟事隔迄今四年餘，被告返還「富貴吉祥大樓」公共基金
    之金額仍未及侵占金額之十分之一，是故原審判決以「被告侵占公共基金數額達
    九十萬元，其犯罪所生損害非輕，偵查中係經發布通緝始到案，迄未與被害人達
    成和解，惟念被告素行良好，前無任何犯罪紀錄，坦認罪行，足見尚知悔悟等一
    切情狀，量處被告有期徒刑拾月。」，並無何不當之處，被告之上訴顯無理由，
    應予駁回。
據上論斷，應依刑事訴訟法第三百六十八條，判決如主文。
本案經檢察官丙○○到庭執行職務。
中      華      民      國      九十三     年     九      月   二十九   日
                                臺灣高等法院臺中分院刑事第三庭
                                      審判長法  官  陳  朱  貴
                                            法  官  劉  連  星
                                            法  官  胡  忠  文
右正本證明與原本無異。
不得上訴。
                                            書記官  許  美  惠
中      華      民      國      九十三     年     九      月    三十    日
附錄論罪科刑法條：
刑法第三百三十五條第一項：
意圖為自己或第三人不法之所有，而侵占自己持有他人之物者，處五年以下有期徒刑
、拘役或科或併科一千元以下罰金。
附表：
┌──┬────────┬────────┐
│編號│  存單號碼      │  金額（新台幣）│
├──┼────────┼────────┤
│一  │  四四二九二六  │  六十萬元      │
├──┼────────┼────────┤
│二  │  四四二九二七  │  三十萬元      │
├──┴────────┴────────┤
│合計                      九十萬元      │
└────────────────────┘
                                                                    Ｒ
